【裁判字號】    97,訴,284
【裁判日期】    980114
【裁判案由】    妨害公務等
【裁判全文】
臺灣臺東地方法院刑事判決               97年度訴字第284號
公  訴  人  臺灣臺東地方法院檢察署檢察官
被      告  乙○○
                    (現於臺灣臺東監獄岩灣分監執行中)
上列被告因竊盜等案件，經檢察官提起公訴（97年度偵字第1067
、1068、1070及1269號），及於本院審判期日以言詞追加起訴，
本院判決如下：
    主  文
乙○○犯結夥攜帶兇器毀壞門扇竊盜罪，累犯，處有期徒刑拾月
，扣案之千斤頂壹具沒收; 又收受贓物，共參罪，均累犯，各處
有期徒刑伍月; 又共同犯攜帶兇器毀壞門扇夜間侵入住宅竊盜未
遂罪，累犯，處有期徒刑捌月，扣案之千斤頂壹具及鐵撬壹支沒
收; 又共同犯攜帶兇器毀壞門扇夜間侵入住宅竊盜罪，累犯，處
有期徒刑拾月，扣案之千斤頂壹具及鐵撬壹支沒收; 又共同犯變
造特種文書罪，累犯，處有期徒刑肆月，變造汪宏池全民健康保
險卡及汽車駕駛執照上乙○○之相片貳張沒收; 又犯損壞公務員
職務上掌管之物品罪，累犯，處有期徒刑陸月。應執行有期徒刑
參年陸月，扣案之千斤頂壹具、鐵撬壹支及變造汪宏池全民健康
保險卡及汽車駕駛執照上乙○○之相片貳張均沒收。
被訴竊盜罪部分無罪。
    犯罪事實
一、乙○○與綽號「阿文」姓名年籍不詳之成年男子及另1名真
    實姓名年籍不詳之成年男子基於意圖為自己不法所有之犯意
    聯絡，於民國96年9月10日凌晨2時許，共同前往基隆市○○
    路16號康家漁產品零售店，由「阿文」持其所有客觀上具有
    危險性足供兇器使用之千斤頂1具破壞該處鐵門後，共同入
    內竊取丁○○所有之龍蝦、螃蟹、貝類、牛肉及豬肉等共
    582 公斤，價值約新臺幣 (下同)235,660 元。
二、乙○○於96年11月1日凌晨某時許，在彰化市○○里○○路
    146號附近，明知「阿文」交付之丑○○所有車牌號碼1960-
     HX號自用小客車車牌2面，係「阿文」所竊取之贓物，仍予
    收受，後由「阿文」將該2面車牌以雙面膠黏貼在乙○○所
    使用之車牌號碼6732-HV自用小客車上後，駕駛該車行竊，
    以躲避警方查緝。
三、乙○○與「阿文」基於意圖為自己不法所有之犯意聯絡，於
    96年11月1日凌晨2時許，共同以上開換貼車牌之自用小客車
    前往彰化市○○路○段453號戊○○居住其內之和光蔘藥行，
    持客觀上具有危險性足供兇器使用「阿文」所有之千斤頂1
    具及乙○○所有之鐵撬1支破壞該處鐵門後，共同入內欲竊
    取戊○○所有之財物，後因戊○○當場發覺制止而未得逞。
四、乙○○與「阿文」基於意圖為自己不法所有之犯意聯絡，於
    96年11月1日凌晨5時許，共同以上開換貼車牌之自用小客車
    前往彰化市○○街202號陳淼榮及己○○居住其內之榮裕蔘
    藥行，持客觀上具有危險性足供兇器使用「阿文」所有之千
    斤頂1具及乙○○所有之鐵撬1支破壞該處鐵門後，共同入內
    竊取陳淼榮所有之中藥粉光1斤及人蔘20斤，價值約20萬元
    。
五、乙○○於96年12月21日某時許，在高雄市前鎮區某處，明知
    「阿文」交付庚○○所失竊之烏魚子20餘片，係屬來路不明
    之贓物，竟仍收受之。
六、乙○○於96年12月23日凌晨3時許，在高雄市國道中山高速
    公路楠梓交流道附近，明知「阿文」交付之癸○○所有車牌
    號碼8230-QR號自用小客車車牌2面，係屬來路不明之贓物，
    仍予收受，放置在其所使用之車牌號碼8031-UM號自用小客
    車之駕駛座下方。
七、乙○○因知悉遭臺灣桃園地方法院檢察署及臺灣臺中地方法
    院通緝，為躲避追緝，於96年12月中旬某日，在臺北縣板橋
    市某餐廳，向不知情之弟弟汪宏池借用全民健康保險卡及汽
    車駕駛執照各1張後，與「阿文」共同基於變造特種文書之
    犯意聯絡，於96年12月中旬某日，在高雄市前鎮區某處，將
    其本人之照片2張及上開汪宏池之全民健康保險卡及汽車駕
    駛執照各1張交給「阿文」，由「阿文」將汪宏池之全民健
    康保險卡及汽車駕駛執照上之照片取下，並換貼為乙○○之
    照片而變造之，並於96年12月20日，在高雄市前鎮區某處，
    將變造完成之全民健康保險卡及汽車駕駛執照各1張交付與
    乙○○，足生損害於汪宏池本人、中央健康保險局對核發、
    管理健康保險卡業務之正確性及公路監理機關對核發、管理
    汽車駕駛執照之正確性。
八、乙○○於96年12月23日下午4時40分許，駕駛車牌號碼8031-
    UM號自用小客車搭載友人壬○○及辛○○，行至南投縣竹山
    鎮○○路○段456號前購買檳榔時，為追緝乙○○之基隆市警
    察局第二分局偵查隊小隊長子○○、偵查佐甲○○、劉子健
    及林文俊發覺，林文俊遂駕駛車牌號碼7373-RK號偵防車橫
    停在乙○○車前，劉子健則駕駛車牌號碼2937-EW號偵防車
    至乙○○車後，子○○隨即下車走向乙○○駕駛之上開自用
    小客車駕駛座旁，對乙○○大喊「警察、下車、不要跑」等
    語，乙○○因知悉自己被通緝中，為脫免逮捕，竟駕駛上開
    自用小客車先向前衝撞林文俊職務上所掌管之車牌號碼7373
    -RK號偵防車，損壞該車右側前車門，復倒車衝撞劉子健職
    務上所掌管之車牌號碼2937-EW號偵防車，惟該車未受有損
    壞，對於依法執行職務之警員施強暴行為，後由子○○即時
    拔除乙○○所駕駛自用小客車之鑰匙，逮捕乙○○。
九、案經己○○、庚○○告訴，基隆市警察局第二分局、彰化縣
    警察局彰化分局分別報告臺灣南投、基隆、高雄地方法院檢
    察署檢察官呈請臺灣高等法院檢察署檢察長令轉臺灣臺東地
    方法院檢察署檢察官偵查起訴。
    理  由
甲、有罪部分
壹、程序部分（證據能力部分）
    按被告以外之人於審判外之言詞或書面陳述，除法律有規定
    者外，不得作為證據；又被告以外之人於審判外之陳述，雖
    不符合同法第159條之1至第159條之4之規定，但經當事人於
    審判程序同意作為證據，法院審酌該言詞陳述或書面陳述作
    成時之情況，認為適當者，亦得為證據。當事人、代理人或
    辯護人於法院調查證據時，知有第159條第1項不得為證據之
    情形，而未於言詞辯論終結前聲明異議者，視為有前項之同
    意，刑事訴訟法第159條第1項及第159條之5分別定有明文。
    查本判決下列所引用之各該被告以外之人於審判外之言詞或
    書面陳述，均屬傳聞證據，惟均經當事人於本院準備程序表
    示同意作為證據而不予爭執，且迄至言詞辯論終結前亦未再
    聲明異議，本院審酌此等證據資料製作時之情況，尚無違法
    不當及證明力明顯過低之瑕疵，亦認為以之作為證據應屬適
    當，故揆諸前開規定，爰依刑事訴訟法第159條之5規定，認
    前揭證據資料均有證據能力。
貳、實體部分
一、認定犯罪事實所憑之證據及理由：
(一)上開犯罪事實一、二、三、四、五、七，業據被告乙○○分
    別於警詢、偵查、本院準備程序及審理中坦白承認，核與證
    人丁○○於警詢中之證詞、證人丑○○於警詢中之證詞、證
    人戊○○於警詢及偵查中之證詞、證人陳淼榮於警詢中之證
    詞、證人己○○於警詢及偵查中之證詞、證人庚○○於警詢
    及偵查中之證詞、證人廖玉芬於警詢中之證詞、證人杜怡慧
    於警詢及偵查中之證詞互核大致相符，復有96年9月10日監
    視錄影照片14張、康家漁產品零售店照片31張、被告乙○○
    竊盜時所使用之自用小客車照片9張、車行紀錄查詢結果單
    、車籍查詢單、基隆市警察局車輛協尋電腦輸入單、彰化縣
    警察局車輛協尋電腦輸入單、失車-唯讀案件基本資料影本
    、車號查詢汽車車籍列印資料、和光蔘藥行及榮裕蔘藥行照
    片各1張、烏魚子4塊之贓物認領責付保管單等附卷足憑，並
    有千斤頂1具、鐵撬1支、變造之汪宏池全民健康保險卡及汽
    車駕駛執照各1張扣案可資佐證，被告犯罪事實一、二、三
    、四、五、七部分之犯行，應堪認定。
(二)訊據被告乙○○固承認就犯罪事實六部分，在其所駕駛之車
    牌號碼8031-UM號自用小客車駕駛座下方為警查獲車牌號碼
    8230-QR號自用小客車車牌2面，為「阿文」交付給伊後收受
    ，及承認就犯罪事實八部分，有駕駛車牌號碼8031-UM號自
    用小客車來回衝撞車牌號碼7373-RK號及2937-EW號偵防車，
    然矢口否認有何收受贓物、妨害公務及毀壞公務員職務上所
    掌管之物品犯行，辯稱: 「阿文」當初交給伊車牌時，是用
    報紙包起來，伊收受時，不知道是車牌。又96年12月23日下
    午4時40分許，伊將汽車停在路旁買檳榔，突然有人衝過來
    沒有表明身分，伊不知道他們是警察，以為是仇家，所以駕
    車衝撞要逃離現場，等到停車後，對方才說他們是警察云云
    。惟查:
 1、證人癸○○於警詢中證稱: 伊所有之車牌號碼8230-QR號自
    用小客車車牌2面，於96年12月23日凌晨2時許，在高雄市○○區○○路1256號前遭竊等語，並有贓物認領保管單在卷足
    憑，是被告乙○○所持有之車牌號碼8230-QR號車牌2面，係
    被害人癸○○所遭竊之贓物。再被告乙○○於96年12月24日
    警詢中供稱: 車牌號碼8230-QR號車牌2面是「阿文」於96年
    12月23日凌晨3時許，在高雄市○道○○○路楠梓交通道，
    放在伊所駕駛之8031-UM號自用小客車之駕駛座下，為方便
    出去做案時，將該2面車牌掛上車後行竊，以躲避警方查緝
    用，伊知道該2面車牌是失竊之車牌等語。又於97年2月19日
    偵查中供稱: 車牌號碼8230-QR號車牌2面是經常叫伊行竊的
    「阿文」放在伊車上的等語。被告上開供詞，與被告前揭犯
    罪事實二、三、四以貼換竊得之車牌於自用小客車後再行竊
    之犯罪手段相似，應堪採信。反觀被告在審理中始辯稱: 「
    阿文」將車牌號碼8230-QR號車牌2面交給伊時，是用報紙包
    著，伊不知道是什麼東西云云，然衡諸常情，在收受熟識之
    人所交付有包裝之物品時，通常會詢問是何物品後才收受，
    況車牌之重量及體積非屬輕微，被告更不可能未予聞問即任
    由「阿文」放置在駕駛座下方，是被告於本院審理中之上開
    辯解，委無足採，被告收受贓物犯行，應堪認定。
 2、證人即基隆市警察局第二分局偵查隊小隊長子○○於本院審
    理中具結證稱:96 年12月23日伊與甲○○、林文俊、劉子健
    及彰化分局的員警，一起去逮捕乙○○，在發現乙○○所駕
    駛之車牌號碼8031-UM號自用小客車後，林文俊駕駛車牌號
    碼7373-RK號偵防車橫停在乙○○車前，劉子健則駕駛車牌
    號碼2937-EW號偵防車至乙○○車後，伊隨即下車走向乙○○駕駛之上開自用小客車駕駛座旁亮一下證件，對乙○○大
    喊「警察、下車、不要跑」等語，乙○○一聽到他的喊叫，
    即駕駛上開自用小客車先向前衝撞林文俊的偵防車，復倒車
    衝撞劉子健的偵防車，伊馬上將乙○○之車門拉開，一手抓
    著乙○○，一手將鑰匙拔下將車子熄火，逮捕乙○○等語。
    再證人即基隆市警察局第二分局偵查隊偵查佐甲○○於本院
    審理中具結證稱: 當時壬○○坐在駕駛座旁的位置，車窗有
    打開，伊有拿出證件並向壬○○表示「警察、下車」，伊也
    有聽到子○○對乙○○喊「警察」，在子○○喊完「警察」
    後，乙○○才開車衝撞偵防車等語。再參以被告乙○○於偵
    查自承:96 年12月23日當時，伊知自己被通緝中，且伊也曾
    經因犯罪被便衣刑警逮捕過等語，此外，並有車牌號碼7373
    -RK號偵防車遭撞擊後之照片9張及修車估價單1張附卷可稽
    。足認，被告乙○○因自己為通緝犯，在知悉子○○及甲○○等人係警察後，為脫免逮捕，仍駕駛自用小客車來回衝撞
    上開2輛偵防車，致車牌號碼7373-RK號偵防車右側前車門受
    損。雖證人壬○○於本院審理中證稱: 當天乙○○停下車來
    ，伊坐在駕駛座旁，在車窗搖下一半用喊的表示要買檳榔，
    之後有一輛車開到車前，下來2、3個人，一開始只有喊乙○○的名子，沒有表明警察身分，不知道為什麼乙○○就撞了
    ，但走不了，他們叫乙○○開車門下來，才拿證件出來說是
    警察云云，衡諸證人子○○及甲○○均為依法執行職務之警
    察，執行公務時受有行政懲處責任之監督，且其等與被告乙○○間無任何怨隙，衡情當無虛構事實以陷害被告之理，且
    其2人之證詞亦與常情相符，然壬○○則為乙○○之友人，
    故證人子○○及甲○○之上開證述內容應較證人壬○○維護
    被告之證詞足採。綜上，被告上開辯解，不足採信，其妨害
    公務及毀壞公務員職務上所掌管之物品犯行，應堪認定。
二、論罪及科刑：
(一)就犯罪事實一部分，核被告所為係犯刑法第321條第1項第4
    款、第3款及第2款之加重竊盜罪，犯罪事實二、五、六部分
    ，被告所為係犯刑法第349條第1項之收受贓物罪，犯罪事實
    三部分，被告所為係犯刑法第321條第2項、第1項第3款、第
    2款、第1款之加重竊盜未遂罪，犯罪事實四部分，被告所為
    係犯刑法第321條第1項第3款、第2款、第1項之加重竊盜罪
    ，犯罪事實七部分，被告所為係犯刑法第212條變造特種文
    書罪，犯罪事實八部分，被告所為係犯刑法第135條第1項妨
    害公務罪及刑法第138條損壞公務員職務上掌管之物品罪。
    就犯罪事實二部分，被告與「阿文」及另1名真實姓名年籍
    不詳之成年男子，有犯意聯絡及行為分擔，應論以共同正犯
    。就犯罪事實三、四、七部分，被告與「阿文」2人間，有
    犯意聯絡及行為分擔，應論以共同正犯。另就犯罪事實八部
    分，被告以一行為，觸犯妨害公務罪及損壞公務員職務上掌
    管之物品罪，為想像競合犯，應從一重之損壞公務員職務上
    掌管之物品罪處斷。被告所犯上開8罪間，犯意各別，行為
    互殊，應予分論併罰。再被告前因竊盜及詐欺案件，經法院
    判處有期徒刑4年7月確定，於95年5月12 日執行完畢，有臺
    灣高等法院被告前案紀錄表在卷足憑，其於5年內故意再犯
    本件有期徒刑以上之各罪，均為累犯，應各依刑法第47條第
    1 項之規定加重其刑。被告就犯罪事實三部分，雖已著手竊
    盜行為，惟其犯罪尚屬未遂，爰依刑法第25條第2項之規定
    ，按既遂之刑度減輕其刑，並依法先加後減。
(二)爰審酌被告為貪圖私利，而犯上開竊盜及贓物等犯行，被告
    除有上開構成累犯之前科外，另有多次前科紀錄，品性不佳
    ，職業為從事洗碗工，家庭經濟狀況不佳，學歷為國中畢業
    ，與被害人無任何關係，犯罪後坦承部分犯行，且已賠償所
    損壞上開偵防車之修理費用等一切情況，各量處如主文所示
    之刑，並定其應執行之刑。扣案之千斤頂1具、鐵撬1支及變
    造「汪宏池」全民健康保險卡及汽車駕駛執照上被告乙○○
    之相片2張，係被告乙○○及共犯「阿文」供本案犯罪所用
    之物，且分別係被告及共犯「阿文」所有，業據被告供承在
    卷，爰依刑法第38條第1項第2款之規定宣告沒收。至扣案之
    工具箱1箱、塑膠袋1包、手套2個、無線電2個、套筒板手2
    支、紫色手套21個及現金122000元，無證據證明係供被告犯
    罪所用或所得之物，均不予宣告沒收。
乙、無罪部分
一、公訴意旨略以：被告乙○○與「阿文」基於意圖為自己不法
    之所有之犯意聯絡，於96年11月1日凌晨某時，在彰化市○○里○○路146號前，共同竊取被害人丑○○所有停放於路
    邊之車牌號碼1960-HX號自用小客車車牌2面，因認被告涉犯
    刑法第320條第1項之竊盜罪嫌等語。
二、按犯罪事實應依證據認定之，無證據不得認定犯罪事實；不
    能證明被告犯罪者或其行為不罰者，應諭知無罪之判決，刑
    事訴訟法第154條第2項、第301條第1項，分別定有明文。復
    按認定不利於被告之事實，須依積極證據，苟積極證據不足
    為不利於被告事實之認定時，即應為有利於被告之認定，更
    不必有何有利之證據，最高法院30年上字第816號著有判例
    ，可資參照。
三、檢察官認被告涉有上開罪嫌，係以被告於96年12月24日警詢
    時之自白、證人即被害人丑○○於警詢中之證述、失車-唯
    讀案件基本資料及車號查詢汽車車籍列印資料各1紙為主要
    論據。訊據被告乙○○堅決否認有上開竊盜犯行，辯稱：車
    牌號碼1960 -HX號自用小客車車牌2面是「阿文」說要去小
    便後自己偷的，伊沒有參與，也不知道「阿文」要去偷等語
    。
四、經查：
(一)被告乙○○雖於96年12月24日警詢中供稱: 「是由我開6732
    -HV自小客車載『阿文』在半路上竊取車牌，然後掛在我車
    上。」，然被告並未供述其與「阿文」就竊取車牌之犯行有
    何犯意聯絡或行為分擔之行為，且被告於97年3 月27日警詢
    中另供稱: 「我與『阿文』相約於96年11月1日0時許，在彰
    化交流道會合，我駕我自小客車6732-HV載『阿文』在彰化
    市區閒逛，約遶了1小時，他叫我停車，也說要去小便，之
    後上車，就拿兩面車牌 (1960-HX號)上我車，又離開竊車牌
    地點 (應在彰化交流道附近)，約5分鐘後，他又叫我停車，
    他便下車將我車牌拆下，換上他所竊取的車牌。」等語，被
    告於第2次警詢中即表示未與『阿文』共同竊取車牌。
(二)證人即被害人丑○○則於警詢中證述: 伊於96年11月1日上
    午9時30分許，發現停放在彰化市○○里○○路146號前之車
    牌號碼1960-HX號自用小客車車牌2面遭竊等語。
五、綜上，被告乙○○於96年12月24日警詢中之自白既有上開瑕
    疵，且被害人丑○○之證詞、失車-唯讀案件基本資料及車
    號查詢汽車車籍列印資料各1紙亦僅能證明車牌遭竊之事實
    ，本件證據無法證明被告有檢察官所指之上開竊盜犯行，本
    院復查無其他積極證據足以證明，揆諸上開法條及判例意旨
    ，此部分不能證明被告犯罪，自應為被告無罪之諭知。
據上論斷，應依第299條第1項前段、第301條第1項，刑法第28條
、第321條第1項第4款、第3款、第2款、第321條第2項、第1項第
3款、第2款、第1款、第321條第1項第3款、第2款、第1款、第34
9條第1項、第212條、第135條第1項、第138條、第47條第1項、
第55條、第38條第1項第2款、第51條第5款，刑法施行法第1條之
1第1項、第2項前段，判決如主文。
本案經檢察官丙○○到庭執行職務。
中    華    民    國    98    年    1     月    14    日
                  刑事第四庭    審判長法  官  馬培基
                                      法  官  蔡玉雪
                                      法  官  李俊彬
以上正本證明與原本無異。
如不服本判決應於收受本判決後10日內向本院提出上訴書狀；上
訴書狀應敘述具體理由。未敘述上訴理由者，應於上訴期間屆滿
後20日內向本院補提理由書狀（均須按他造當事人之人數附繕本
）。「切勿逕送上級法院」。
告訴人或被害人對於本判決如有不服，請書具不服之理由狀，請
求檢察官上訴者，其上訴期間之計算係以檢察官收受判決正本之
日期為準。
                                書記官  陳憶萱
中    華    民    國    98    年    1     月    14    日
附錄論罪科刑法條：
中華民國刑法第135條
（妨害公務執行及職務強制罪）
對於公務員依法執行職務時，施強暴脅迫者，處 3 年以下有期徒
刑、拘役或 3 百元以下罰金。
意圖使公務員執行一定之職務或妨害其依法執行一定之職務或使
公務員辭職，而施強暴脅迫者，亦同。
犯前二項之罪，因而致公務員於死者，處無期徒刑或 7 年以上有
期徒刑；致重傷者，處 3 年以上、 10 年以下有期徒刑。
中華民國刑法第138條
（妨害職務上掌管之文書物品罪）
毀棄、損壞或隱匿公務員職務上掌管或委託第三人掌管之文書、
圖畫、物品，或致令不堪用者，處 5 年以下有期徒刑。
中華民國刑法第212條
（偽造變造特種文書罪）
偽造、變造護照、旅券、免許證、特許證及關於品行、能力服務
或其他相類之證書、介紹書，足以生損害於公眾或他人者，處1
年以下有期徒刑、拘役或3百元以下罰金。
中華民國刑法第321條
（加重竊盜罪）
犯竊盜罪而有左列情形之一者，處六月以上、五年以下有期徒刑
：
一、於夜間侵入住宅或有人居住之建築物、船艦或隱匿其內而犯
之者。
二、毀越門扇、牆垣或其他安全設備而犯之者。
三、攜帶兇器而犯之者。
四、結夥三人以上而犯之者。
五、乘火災、水災或其他災害之際而犯之者。
六、在車站或埠頭而犯之者。
前項之未遂犯罰之。
中華民國刑法第349條
（普通贓物罪）
收受贓物者，處 3 年以下有期徒刑、拘役或 5 百元以下罰金。
搬運、寄藏、故買贓物或為牙保者，處 5 年以下有期徒刑、拘役
或科或併科 1 千元以下罰金。
因贓物變得之財物，以贓物論。


司法院資訊處製作；財團法人民間司法改革基金會備份。
